【裁判字號】    91,交上易,2230
【裁判日期】    920212
【裁判案由】    過失致死等
【裁判全文】
台灣高等法院台中分院刑事判決                九十一年度交上易字第二二三號
    上  訴  人  臺灣台中地方法院檢察署檢察官
    上  訴  人
    即  被  告  甲○○  男  四.
    選任辯護人  常照倫  律師
                莊惠祺  律師
                張繼準  律師
右上訴人因被告過失致死案件，不服臺灣台中地方法院九十一年度交易字第二八七號
中華民國九十一年十月二十二日第一審判決（起訴案號：臺灣台中地方法院檢察署九
十一年度偵字第一一一四０號），提起上訴，本院判決如左：
    主      文
上訴駁回。
甲○○緩刑貳年。
    事      實
一、甲○○於民國九十年十一月二十七日晚間，騎乘車牌號碼ＶＰＫ─二七八號輕型
    機車，沿台中縣大里市○○街由東向西方向行駛，於同日晚間十一時十分許，途
    經台中縣大里市○○街與成功路之「閃紅燈」路口欲左轉成功路時，應注意機車
    行駛時，駕駛人應注意車前狀況，並隨時採取必要之安全措施；閃光紅燈表示「
    停車再開」，車輛應減速接近，先停止於交岔路口前，讓幹道車優先通行後認為
    安全時，方得續行，且依當時情狀並無不能注意之情形，竟疏未注意交岔路口行
    車動態而逕自瑞和街左轉成功路，適有潘文雄酒後無照騎乘車牌號碼ＥＹＺ－四
    一一號輕型機車超載彭雅婷、賴慧玲、陳儀樺、丁○○四人沿台中縣大里市○○
    路由南向北方向行駛至上開閃黃燈路口，亦疏未注意減速慢行及車前狀況，並隨
    時採取必要之安全措施，致甲○○所騎乘輕型機車之左側車身遭潘文雄所騎乘之
    輕型機車車頭撞上，雙方人車倒地，致彭雅婷受有顱腦損傷、胸、腹部挫傷造成
    外傷性休克，於同年月二十八日上午三時三十分死亡（潘文雄係現役軍人，其涉
    犯過失致死等罪嫌部分，由國防部中部地區軍事檢署檢察官偵辦）、丁○○受有
    右髖部挫傷、右肘擦傷、左腕燒傷等傷害，賴慧玲受有右側銷骨骨折、右臉與右
    肘表淺擦傷等傷害（未據告訴）、陳儀樺受有頭部外傷併臉部撕裂傷、右手肘表
    淺擦傷等傷害（未據告訴）。
二、案經被害人丁○○及被害人彭雅婷之祖父丙○○訴請檢察官偵查起訴。
    理      由
一、訊據被告甲○○對於前揭時、地與潘文雄所騎乘之機車發生碰撞，導致被害人彭
    雅婷死亡及告訴人丁○○受傷之事實自白不諱，惟否認有何過失致死等犯行，辯
    稱：伊騎車到路口時，確有依規定停車，看沒有來車後，始以時速三十公里之速
    度自瑞和街左轉成功路，在行過中心線時始被潘文雄所駕駛機車攔腰撞上，潘文
    雄酒後無照駕駛且搭載四名乘客，本件車禍顯係潘文雄所造成，伊並無過失云云
    。
二、本院查：
  (一)右揭車禍肇事事實業據被告供述在卷已見前述，共犯潘文雄於警、偵訊時供稱：
    被告甲○○騎車突然自瑞和街駛出，伊發現後雖有向左閃避然還是不慎發生碰撞
    等語；告訴人丁○○於警訊時指稱：甲○○騎乘之機車速度很快，突然自瑞和街
    左轉，潘文雄來不及煞車始撞到甲○○騎乘之機車等語，此外，復有道路交通事
    故調查報告表一紙及現場照片二十二張附卷可稽。而被害人彭雅婷確因本件車禍
    致顱腦損傷、胸、腹部挫傷造成外傷性休克死亡之事實，經檢察官督同檢驗員相
    驗明確，有相驗屍體證明書、驗斷書及勘驗筆錄各一份在卷可憑；告訴人丁○○
    確因本件車禍受有右髖部挫傷、右肘擦傷、左腕燒傷等傷害，亦有仁愛綜合醫院
    診斷證明書一紙可憑。
  (二)本件肇事地點台中縣大里市○○街與成功路係設有閃光燈之交岔路口，瑞和街為
    閃紅燈，成功路則為閃黃燈等情，為被告供承在卷，並据原審到達現場履勘明確
    ，製有勘驗筆錄在卷足憑。依道路交通標誌標線號誌設置規則第二百十一條第一
    項規定：閃光黃燈表示「警告」，車輛應減速接近，注意安全，小心通過。閃光
    紅燈表示「停車再開」，車輛應減速接近，先停止於交岔路口前，讓幹道車優先
    通行後認為安全時，方得續行。本件被告騎駛機車，由瑞和街左轉成功路，行經
    閃紅燈交岔路口，依上開規定即須暫停於路口前，讓行經成功路之幹道車潘文雄
    所騎駛機車先行。參酌前開車禍肇事相關人前開供述及卷附道路交通事故調查報
    告表中之事故現場圖撞擊點係在成功路中心線附近，且現場並未留有煞車痕之情
    形以觀，被告甲○○騎乘機車行經案發地點欲左轉時並未注意車前狀況暫停讓直
    行車先行而自瑞和街左轉駛入成功路，適違規超載之潘文雄騎車發現後雖將機車
    向左偏，然亦因無法閃避而發生碰撞，並將被告甲○○所騎乘之機車撞向左前方
    ，應可認定。
  (三)按車輛行駛至交岔路口，其行進、轉彎應遵守燈光號誌並注意車前狀況，並隨時
    採取必要之安全措施；閃光紅燈表示「停車再開」，車輛應減速接近，先停止於
    交岔路口前，讓幹道車優先通行後認為安全時，方得續行。道路交通安全規則第
    一百零二條第一項第一款、九十四條第三項、道路交通標誌標線號誌設置規則第
    二百十一條第一項第二款分別定有明文。被告駕車行經上開交岔路口，自應注意
    遵守上述道路交通安全規則之規定，且依當時情形並無不能注意之情形，竟疏未
    注意前揭規定仍逕行左轉以致肇事，致被害人彭雅婷死亡、告訴人丁○○因此受
    傷，被告顯有過失，且其過失行為與被害人彭雅婷死亡、告訴人丁○○受傷間，
    具有相當因果關係。又本件車禍經送台中縣區車輛行車事故鑑定委員會鑑定及台
    灣省汽車肇事覆議鑑定委員會覆議結果，亦認被告駕駛輕型機車自瑞和街行經閃
    光紅燈交岔路口未注意車前情況，未暫停讓左方幹線道車先行即駛入岔路口內左
    轉，致被另案被告潘文雄所騎乘之機車撞上，為肇事次因，有台中縣車輛行車事
    故鑑定委員會及台灣省汽車肇事覆議鑑定委員會函、鑑定意見書在卷足憑。上開
    鑑定意見，與本院看法相同，益見被告有過失，雖本件車禍另案被告潘文雄為肇
    事主因，然被告尚不能執此免除其過失責任，是被告上開所辯顯係卸責之詞，不
    足採信，其罪行應堪認定。
  (四)至被告辯稱：其已行駛過中心線，依道路交通安全規則第一百零二條第一項第一
    六款規定，潘文雄之直行車應讓轉彎車先行云云，然查，肇事之交岔路口既設置
    有燈光號誌，其路權歸屬有明確規定已見前述，被告所辯尚難採信，併予敘明。
三、核被告所為，係犯刑法第二百七十六條第一項之過失致死罪、同法第二百八十四
    條第一項前段之過失傷害罪。被告一過失行為，致被害人彭雅婷死亡及告訴人丁
    ○○受傷，為想像競合犯，應依刑法第五十五條之規定，從一重之過失致人於死
    罪處斷。原審因而適用刑事訴訟法第二百九十九條第一項前段、刑法第二百七十
    六條第一項、第二百八十四條第一項前段、第五十五條、第四十一條第一項前段
    、罰金罰鍰提高標準條例第一條前段、第二條之規定，並審酌被告過失程度之輕
    重、本件車禍被害人及告訴人之使用人即潘文雄與有過失、被告肇事後態度及肇
    事後被告拒與被害人家屬和解等一切情狀，量處有期徒刑六月並諭知易科罰金之
    折算標準，其認事用法核無違誤，量刑亦屬允當，檢察官上訴意旨認量刑過輕及
    被告上訴否認犯罪，其等上訴均為無理由，應予駁回。復查被告前未曾受有期徒
    刑以上刑之宣告，有台灣台中地方法院檢察署刑案資料查註紀錄表附於偵查卷可
    稽，本件車禍後被告雖僅支付被害人彭雅婷家屬新台幣十萬元之慰問金，距離被
    害人家屬之民事請求有相當大之距離，然本院參酌：I本案係過失行為所致。II
    本件車禍另案肇事人潘文雄無照酒後駕駛機車且搭載四名女子，即一部機車五人
    共乘，被害人彭雅婷且乘坐於潘文雄前面，潘文雄嚴重違規，被害人等於深夜以
    上開違規方式搭乘潘文雄所騎駛機車亦有可責之處，被告就本件車禍發生，應僅
    負相對較輕之責任。II被告亦因本件車禍，造成右側鎖骨骨折、右髖關節挫傷等
    傷害等情，認被告經此教訓，當知所警惕，應無再犯之虞，對被告所宣告之刑，
    以暫不執行為適當，爰併宣告緩刑二年。
四、據上論斷，應依刑事訴訟法第三百六十八條，刑法第七十四條第一款，判決如主
    文。
本案經檢察官乙○○到庭執行職務。
中      華      民      國      九十二     年     二      月    十二    日
                                臺灣高等法院臺中分院刑事第四庭
                                      審判長法  官  洪  耀  宗
                                            法  官  江  德  千
                                            法  官  劉  登  俊
右正本證明與原本無異。
不得上訴。
                                            書記官  鄧  智  惠
中      華      民      國      九十二     年     二      月    十三    日
                                                                        Ｒ


司法院資訊處製作；財團法人民間司法改革基金會備份。
